【裁判字號】    98,審交訴,120
【裁判日期】    981130
【裁判案由】    偽造文書等
【裁判全文】
臺灣桃園地方法院宣示判決筆錄      98年度審交訴字第120號
公  訴  人  臺灣桃園地方法院檢察署檢察官
被      告  乙○○
上列被告因偽造文書等案件（起訴案號：98年度偵緝字第882 號
、第920 號），於中華民國98年11月30日下午5 時許，在本院第
十四法庭宣示判決，出席職員如下：
          法  官   鍾雅蘭
          書記官   楊郁馨
法官起立朗讀判決主文、犯罪事實要旨、處罰條文、附記事項，
及告以上訴限制、期間並提出上訴狀之法院，且諭知記載其內容
：
一、主  文：
    乙○○因過失傷害人，處有期徒刑貳月；又偽造署押，足以
    生損害於公眾及他人，處有期徒刑月，附表一所示偽造之
    「潘暐文」簽名共肆枚、指印共玖枚均沒收；又連續意圖為
    自己不法之所有，而侵占對於業務上所持有之物，處有期徒
    刑柒月。應執行有期徒刑拾月。附表一所示偽造之「潘暐文
    」簽名共肆枚、指印共玖枚均沒收。緩刑年，緩刑期間付
    保護管束，並應向指定之政府機關、政府機構、行政法人、
    社區或其他符合公益目的之機構或團體提供伍拾小時之義務
    勞務，及向公庫支付新臺幣伍萬元，及支付萬達汽車股份有
    限公司新臺幣貳拾肆萬肆仟柒佰拾肆元，履行方式：於民國
    壹佰年伍月拾壹日前，以匯款方式匯入萬達汽車股份有限
    公司指定之帳戶。
二、犯罪事實要旨：
  (一)乙○○於民國94年1 月6 日晚間7 時45分許，駕駛車牌號碼
    3U－6618號自用小客車，沿桃園縣桃園市○○路由東往西方
    向行駛，行經桃園市○○路與成功路3 段路口，而擬左轉成
    功路往虎頭山方向行駛之際，本應注意行經有號誌之交岔路
    口，其轉彎應遵守燈光號誌之指示，遇紅燈應停止於停止線
    後並依車道連貫暫停，而依當時天候晴，夜間有照明，路面
    柏油鋪裝、乾燥、無缺陷且無障礙物，視距良好，其並無不
    能注意之情事，竟疏未注意其行進方向之號誌為紅燈，而貿
    然闖紅燈左轉至成功路，適有甲○○、童偉銓（未受傷）於
    上開時間，分別騎乘車牌號碼CEY －740 號重型機車、車牌
    號碼VLQ －469 號輕型機車，均自成功路停等紅燈變換綠燈
    後，甫啟動由南往北方向，沿成功路3 段往三民路方向行駛
    ，3 車遂發生碰撞，致甲○○受有右脛腓骨開放性骨折之傷
    害。嗣警據報前往處理，並對乙○○測試其呼氣之酒精濃度
    ，詎乙○○為脫免刑責及被開單告發之處罰，竟基於偽造署
    押之接續犯意，以背誦年籍資料方式，冒用其不知情前妻潘
    寶珠之姊夫「潘暐文」名義，先後於上開路段及桃園縣政府
    警察局桃園分局青溪派出所辦公室內，接續在附表一所示之
    文件上，偽造「潘暐文」之署名及指印，表示係「潘暐文」
    本人接受酒測及詢問之意，均足以生損害於警察機關對刑事
    案件偵查對象辨識之正確性及潘暐文本人，嗣因潘暐文到庭
    接受臺灣桃園地方法院檢察署檢察官訊問時表示係遭他人冒
    用姓名，經檢察官將乙○○上開調查筆錄所留存之指紋送鑑
    定後，始循線查知上情。
  (二)乙○○為址設桃園縣桃園市○○路469 號之萬達汽車股份有
    限公司（下稱萬達公司）之業務員，負責汽車銷售及代收客
    戶繳納之車款、保險費、稅金等款項，係從事業務之人，竟
    意圖為自己不法之所有，基於業務侵占之概括犯意，連續於
    附表二所示之時間，將其向附表二所示客戶收取而未報繳回
    萬達公司之購車款、保險費、汽車配件費等款項共計新台幣
    （下同）24萬4,714 元，以易持有為所有之意思，予以侵占
    入己。嗣萬達公司發現乙○○繳回之款項不足，經向上開客
    戶查證後，始悉上情。
三、處罰條文：
    刑法第284 條第1 項前段、第217 條、第336 條第2 項、第
    219 條、第51條第5 款、第74條第1 項第1 款、第2 項第3
    款、第4 款、第5 款、第93條第1 項第2 款，刑法施行法第
    1 條之1 第1 項、第2 項前段。
四、附記事項：
  (一)按刑法第217 條所稱之「偽造署押」，係指行為人冒用本人
    名義在文件上簽名或為民法第3 條第3 項所稱指印之類似簽
    名之行為者而言（最高法院80年台非字第277 號判決意旨可
    資參照），故倘行為人係以簽名或蓋印之意，於文件上簽名
    或蓋印，且該簽名或蓋印僅在於表示簽名或蓋印者個人身分
    ，以作為人格同一性之證明，除此之外，再無任何其他用意
    者，即係刑法上所稱之「署押」，若於作為人格同一性之證
    明之外，尚有其他法律上之用意（例如表示收受某物之用意
    而成為收據之性質、表示對於某事項為同意之用意證明）者
    ，始應該當刑法上之「私文書」。本件被告乙○○於附表一
    所示文件上偽簽「潘暐文」之署名、按捺指印，該簽名、指
    印僅係表示受詢問及受測者係「潘暐文」其人無誤，作為人
    格同一性之證明，除此之外，並無其他法律上之用意，自僅
    屬成立偽造署押之範疇。是核被告所為，係犯刑法第217 條
    第1 項之偽造署押罪。原起訴意旨認被告涉犯刑法第217 條
    第1 項之偽造署押罪及同法第216 條、第210 條之行使偽造
    私文書罪，且偽造之署押同為偽造私文書之行為所吸收，不
    另論以偽造署押罪，容有誤會，惟業經蒞庭實行公訴之檢察
    官更正被告係涉犯刑法第217 條第1 項之偽造署押罪（見本
    院98年11月25日簡式審判筆錄），基於檢察一體之原則，本
    院自應就更正後之論罪科刑法條予以審究，無庸變更起訴法
    條，併此敘明。
  (二)被告於附表一所示之文件上偽造「潘暐文」之署名及指印，
    均屬偽造之署押，不問屬於被告與否，均應依刑法第219 條
    宣告沒收之。至起訴書雖未敘及被告乙○○於附表一編號3
    「桃園縣政府警察局桃園分局青溪派出所道路交通事故現場
    測繪記錄表（草圖）」上「當事人簽名欄」偽簽「潘暐文」
    署名1 枚之事實，惟此部分與業經起訴之被告於附表一編號
    1 、2 所示文件上偽造署押之事實，既具接續犯之實質上一
    罪關係，自為起訴效力所及，本院自應併與審究，附此敘明
    。
  (三)如主文所示之損害賠償金額，依刑法第74條第4 項規定得為
    民事強制執行名義。又被告如未按約履行，依同法第75條之
    1 第1 項第4 款規定，得撤銷緩刑之宣告，附此敘明。
五、協商判決除有刑事訴訟法第455 條之4 第1 項第1 款於本訊
    問程序終結前，被告撤銷協商合意或檢察官撤回協商聲請者
    ；第2 款被告協商之意思非出於自由意志者；第4 款被告所
    犯之罪非第455 條之2 第1 項所定得以協商判決者；第6 款
    被告有其他較重之裁判上一罪之犯罪事實者；第7 款法院認
    應諭知免刑或免訴、不受理者情形之一，及違反同條第2 項
    「法院應於協商合意範圍內為判決；法院為協商判決所科之
    刑，以宣告緩刑或2 年以下有期徒刑、拘役或罰金為限」之
    規定者外，不得上訴。
六、如有前述例外得上訴之情形，又不服本件判決，得自收受判
    決送達後10日內，向本院提出上訴書狀，上訴於第二審法院
    。
中    華    民    國    98    年    11    月    30    日
                        刑事庭  法  官  鍾雅蘭
以上正本證明與原本無異。
                                書記官  楊郁馨
中    華    民    國    98    年    11    月    30    日
附錄本案論罪科刑法條：
中華民國刑法第284條
因過失傷害人者，處六月以下有期徒刑、拘役或五百元以下罰金
，致重傷者，處一年以下有期徒刑、拘役或五百元以下罰金。
從事業務之人，因業務上之過失傷害人者，處一年以下有期徒刑
、拘役或一千元以下罰金，致重傷者，處三年以下有期徒刑、拘
役或二千元以下罰金。
中華民國刑法第217條
偽造印章、印文或署押，足以生損害於公眾或他人者，處三年以
下有期徒刑。
盜用印章、印文或署押，足以生損害於公眾或他人者，亦同。
中華民國刑法第336 條第2 項
對於公務上或因公益所持有之物，犯前條第一項之罪者，處一年
以上七年以下有期徒刑，得併科五千元以下罰金。
對於業務上所持有之物，犯前條第一項之罪者，處六月以上五年
以下有期徒刑，得併科三千元以下罰金。
前二項之未遂犯罰之。
附表一：
┌──┬─────────┬───────┬───────┐
│編號│偽造署押所在之文件│偽造署押之內容│ 文件所在卷頁 │
├──┼─────────┼───────┼───────┤
│1   │桃園縣政府警察局保│於受訊問人欄及│臺灣桃園地方法│
│    │安警察隊94年1 月6 │騎縫處偽造「潘│院檢察署94年度│
│    │日調查筆錄        │暐文」之署名2 │偵字第9386號偵│
│    │                  │枚、指印8 枚  │查卷宗第5 頁至│
│    │                  │              │第7 頁（與第72│
│    │                  │              │頁至第73頁、94│
│    │                  │              │年度偵字第1504│
│    │                  │              │5 號偵查卷宗第│
│    │                  │              │4頁至第6頁同一│
│    │                  │              │資料）        │
├──┼─────────┼───────┼───────┤
│2   │酒精測定紀錄表    │於受測者欄偽造│臺灣桃園地方法│
│    │                  │「潘暐文」署名│院檢察署94年度│
│    │                  │1枚 、指印1 枚│偵字第9386號偵│
│    │                  │              │查卷宗第27頁（│
│    │                  │              │與94年度偵字第│
│    │                  │              │15045 號偵查卷│
│    │                  │              │宗第38頁同一資│
│    │                  │              │料）          │
├──┼─────────┼───────┼───────┤
│3   │桃園縣政府警察局桃│於當事人簽名欄│臺灣桃園地方法│
│    │園分局青溪派出所道│偽造「潘暐文」│院檢察署94年度│
│    │路交通事故現場測繪│署名1 枚      │偵字第9386號偵│
│    │記錄表（草圖）    │              │查卷宗第19頁（│
│    │                  │              │與94年度偵字第│
│    │                  │              │15045 號偵查卷│
│    │                  │              │宗第30頁同一資│
│    │                  │              │料）          │
└──┴─────────┴───────┴───────┘
附表二
┌──┬────────┬──────┬─────────┐
│編號│犯罪時間（民國）│客戶名稱    │侵占金額（新臺幣）│
├──┼────────┼──────┼─────────┤
│1   │94年11月底某日  │上宏企業社  │55,783元          │
├──┼────────┼──────┼─────────┤
│2   │94年12月間某日  │黃彥文      │29,215元          │
├──┼────────┼──────┼─────────┤
│3   │94年12月底某日  │陳范姜秋榮  │159,716元         │
├──┴────────┴──────┼─────────┤
│合計侵占金額                        │244,714元         │
└──────────────────┴─────────┘


司法院資訊處製作；財團法人民間司法改革基金會備份。
